臺灣臺北地方法院刑事判決　　　　　　 94年度易緝字第147號
公　訴　人　臺灣臺北地方法院檢察署檢察官
被　　　告　乙○○
　　　　　　　　　　（現另案在臺灣桃園監獄執行中）
上列被告因業務侵占案件，經檢察官提起公訴（91年度偵字第25
395 號），暨移送併案審理（臺灣板橋地方法院檢察署94年度偵
緝字第1621號），嗣被告於本院準備程序時為有罪之陳述，經本
院合議庭裁定進行簡式審判程序，判決如下：
    主  文
乙○○連續意圖為自己不法之所有，而侵占對於業務上所持有之
物，處有期徒刑壹年陸月。
    事  實
一、乙○○係貨車司機，負責收貨、送貨等業務，竟基於意圖為
    自己不法所有之概括犯意，利用其業務上持有他人財物之便
    ，連續於下列時地，將業務上持有他人之物侵占入己：
（一）沅峰通運有限公司（下稱沅峰公司）負責人張明雄因客戶
      德記洋行委託運送貨物，但公司車輛不夠調配，於民國91
      年5 月14日委請世紀起重行調派一輛平板車，該起重行之
      王志剛將該工作交給乙○○，乙○○於翌日上午6 時30分
      許，駕駛CF-6470 號平板車，至位於基隆市○○區○○路
      131號德記洋行裝載1百餘箱洋酒，價值約新臺幣（下同）
      60萬元後，未依約將該批貨物載送至指定之臺北市○○街
      186號地下1樓「易元酒舍」，卻將之轉賣他人，予以侵占
      入己。
（二）乙○○於91年6 月10日上午10時許，以其委請不知情之他
      人所承租之FX-2356 號自小貨車，至國村貨運股份有限公
      司（下稱國村公司）應徵貨車司機，經該公司負責人林錦
      村予以錄用後，乙○○當日下午4 時許，依林錦村指示至
      臺北縣中和市○○路367 巷13弄81號眾良紡織成衣廠裝載
      新上市成衣1 批，價值約50幾萬元，卻未依指示將該批貨
      物載往臺北縣新店市○○路538 巷4號3樓貨主處，而是將
      之載往臺北縣五股鄉，出售予不知情之羅先生，予以侵占
      入己。
（三）乙○○於91年7 月間在直達通運有限公司（下稱職達公司
      ）擔任貨車司機，同年月15日與該公司負責人莫士弘，一
      起到位於臺北縣中和市○○街100號2樓之冠國包裝有限公
      司裝載並載送電腦遊戲軟體2820件，市價約值1百26萬9千
      元，至址設臺北縣新店市○○路160之1號之直達公司內，
      翌日即91年7月16日上午8時許，莫士弘再指派乙○○將該
      批貨物載送至位於臺北市南港區之智冠科技股份有限公司
      ，乙○○開走裝載該批電腦遊戲軟體之該公司貨車後，即
      將該批貨物侵占入己，而未將貨載送至指定的地點，隨後
      並將上開貨車放置在直達公司附近。
（四）乙○○於91年7月19日9時30分至新航線快遞有限公司應徵
      收、送貨司機工作，經該公司負責人劉秀鈴錄用後，同年
      月22日（起訴書誤載為91年7月2日）8 時30分開始正式上
      班，上午9 時許乙○○依照劉秀鈴指示，至臺北市○○○
      路○段197號附近之臺灣富鼎科技資訊股份有限公司，收取
      桌上電腦3 台，價值約12萬餘元後，將之侵占入己，未依
      指示將該等電腦帶回新航線快遞有限公司。
（五）乙○○於91年10月間至佑昇貨運行擔任司機，約一星期後
      ，即91年10月29日18時許，依該貨運行負責人蔡文彬之指
      示，到臺北市○○區○○路27巷內之吉田服飾行收取成衣
      41箱，價值100 萬元後，卻未依指示到臺北縣三重市貨運
      總站卸貨，而將之侵占入己，隨後通知蔡文彬載貨貨車之
      停放地點。
二、案經沅峰公司、直達公司、新航線快遞有限公司及佑昇貨運
    行訴請臺北市政府警察局中山分局、萬華分局、信義分局及
    臺北縣政府警察局新店分局報告臺灣臺北地方法院檢察署檢
    察官偵查起訴，及移送併案審理。
    理  由
一、上揭事實業據被告乙○○於偵查中、本院準備程序及審理時
    坦承不諱，核與下列事證相符，堪認為真實。
（一）關於沅峰公司部分，復有沅峰公司負責人張明雄之指述（
      見91年度偵字第17433 號卷第5、6頁，91年度偵字第1540
      7 號卷第30頁）、證人王志剛於之證述（見91年度偵字第
      15407 號卷第4、5頁，91年度偵緝字第1766號卷第23頁，
      91年度偵字卷第25395 號卷第29頁），以及德記洋行之上
      貨時間表、出貨單、放行條管登記簿及洋酒數量價格表各
      1 份（分別見91年度偵字第17433號卷第9至12頁）附卷可
      考。
（二）關於國村公司部分，復有國村公司負責人林錦村於警詢及
      偵查中之指述（見94年度偵緝字第1621號卷第12頁，91
      年度偵字第12865號卷第3、23、24、77頁），並有汽車出
      借合約書、眾良紡織成衣廠裝箱明細、履歷表（分別見91
      年度偵字第12865號卷第11至13、26頁）在卷可佐。
（三）關於直達公司部分，復有直達公司負責人莫士弘之指述（
      見91年度偵字第23276號卷第5、6頁，91年度偵字第25395
      號卷第29頁，本院92年度易字第765 號卷第34頁）、證人
      即冠國包裝有限公司苑守國之證述（見91年度偵字第2327
      6號卷第3、4頁，91年度偵字第25395號卷第28頁），以及
      物品領出紀錄（分別見91年度偵字第23276 號卷第10頁）
      附卷可佐。
（四）關於新航線快遞有限公司，復有該公司負責人劉秀鈴於警
      詢時之指述（見91年度偵字第25395 號卷第15頁）、證人
      即臺灣富鼎科技資訊股份有限公司負責人潘志宏之證述（
      見91年度偵字第25395號卷第2頁），以及分期付款專案同
      意書、物品簽收單、履歷表（分別見91年度偵字第25395
      號卷第3至8、19頁）在卷可參。
（五）關於佑昇貨運行，復有該貨運行負責人蔡文彬於警詢時及
      偵查中之指述（見92年度偵字第3062號卷第4 、19頁，91
      年度偵字第25395 號卷第28頁），以及貨物簽收單（分別
      見92年度偵字第3062號卷第8至10頁）附卷足憑。
（六）綜上所述，被告犯行明確，應予依法論科。
二、被告原係擔任貨運司機，負責收貨、送貨之業務，為從事業
    務之人。核被告將其所收取如事實欄所示貨物予以侵占入己
    之行為，均係犯刑法第336條第2項之業務侵占罪。又其先後
    多次業務侵占犯行，時間緊接，方法相同，觸犯構成要件相
    同之罪名，顯係基於概括犯意而為之，為連續犯，應依刑法
    第56條之規定論以一罪，並依法加重其刑。又公訴意旨雖未
    論及犯罪事實欄第（二）部分（臺灣板橋地方法院檢察署94
    年度偵緝字第1621號移送併案審理部分），然與前揭起訴並
    經論罪科刑部分，有連續犯之裁判上一罪關係，為起訴效力
    所及，本院自應併予審酌。爰審酌被告利用業務上之便利侵
    占委託託運之貨物，影響該等公司之權益，且犯後未能賠償
    告訴人公司損害，然犯後尚能坦承犯行，及其品行、犯罪動
    機、目的、手段、其侵占之次數及金額、對告訴人所造成之
    損害等一切情狀，量處如主文所示之刑。
三、臺灣臺北地方法院檢察署93年度偵字第7648號移送併辦意旨
    略以：被告於92年5月26日18時許，與甲○○、2名成年男子
    至格上租車公司承租YY-7088號自小客車後，逾期未還，而
    涉有侵占犯嫌等語，惟查被告於本院準備程序時，先是供稱
    其後來才知悉甲○○及前述2 名男子不打算歸還上開前述自
    小客車，嗣於本院審理時又自承有前揭犯行，且當天也有至
    他家租車行租賃自小客車而未歸還，現在臺灣板橋地方法院
    審理中等語，是縱使被告有為前開併辦意旨所述之犯行，亦
    是出於詐欺犯意所為，與本案前述論罪科刑部分無裁判上一
    罪之關係，應退由檢察官另為適法之處理，附此敘明。
據上論斷，應依刑事訴訟法第273條之1第1項、第299條第1 項前
段，刑法第56條、第336條第2項，罰金罰鍰提高標準條例第1 條
前段，判決如主文。
本案經檢察官趙雪瑛到庭執行職務。
中　　華　　民　　國　　94　　年　　10　　月　　17　　日
　　　　　　　　　刑事第五庭法　官　賴秀蘭
以上正本證明與原本無異。
如不服本判決，應於判決送達後10日內向本院提出上訴狀（應抄
附繕本）。告訴人或被害人如對於本判決不服者，應具備理由請
求檢察官上訴，其上訴期間之計算係以檢察官收受判決正本之日
期為準。
　　　　　　　　　　　　　　書記官　陳惠娟
中　　華　　民　　國　　94　　年　　10　　月　　24　　日
附錄：本案論罪科刑法條
刑法第336條第2項：
對於業務上所持有之物，犯前條第 1 項之罪者，處 6 月以上
5年以下有期徒刑，得併科3千元以下罰金。
